【裁判字號】    97,交聲,158
【裁判日期】    971106
【裁判案由】    違反道路交通管理處罰條例聲明異議
【裁判全文】
臺灣雲林地方法院交通事件裁定         97年度交聲字第158號
移送機關即    交通部公路總局嘉義區監理所雲林監理站
原處分機關
異  議  人  甲○○
即受處分人
上列異議人即受處分人因違反道路交通管理處罰條例案件，對於
交通部公路總局嘉義區監理所雲林監理站97年6 月30日所為之處
分（原處分案號：雲監裁字第裁72-HD0000000號、雲監裁字第裁
72-HD0000000號、雲監裁字第裁72-HD0000000號裁決書），聲明
異議，本院裁定如下：
    主    文
異議駁回。
    理    由
一、聲明異議意旨略以：異議人即受處分人甲○○於民國97年1
    月31日上午9 時27分許，駕駛車牌號碼OJ-0539 號自用小貨
    車，在台中縣大里市○○街與立新二路之交岔路口，遭警舉
    發「行經有燈光號誌之交岔路口闖紅燈（由南往北）」及「
    違反處罰條例之行為，拒絕停車接受稽查而逃逸」，復又於
    同日上午9 時27分許，在台中縣大里市○○街與好來五街之
    交岔路口，遭警舉發「駕車行經有燈光號誌之交岔路口闖紅
    燈（紅燈左轉）」，並由原處分機關各裁處罰鍰新臺幣（下
    同）2,700 元、3,000 元及2,700 元，及分別記違規點數3
    點、1 點及3 點。然異議人於前揭時間均在公司上班，上開
    自用小貨車亦停放在台中縣大里市○○○街93號住處，無人
    使用，員警未能提出證據率爾舉發，原處分機關亦未詳查而
    逕予裁決，異議人實難甘服，爰依法聲明異議等語。
二、按汽車駕駛人，行經有燈光號誌管制之交岔路口闖紅燈者，
    處新臺幣1,800 元以上5,400 元以下罰鍰；汽車駕駛人，駕
    駛汽車有違反道路交通管理處罰條例之行為，經交通勤務警
    察或依法令執行交通稽查任務人員制止時，不聽制止或拒絕
    停車接受稽查而逃逸者，除按各該條規定處罰外，處3,000
    元以上6,000 元以下罰鍰；汽車駕駛人有上開2 種違規情形
    者，除按原條款處罰鍰外，並分別記違規點數3 點、1 點，
    道路交通管理處罰條例第53條第1 項、第60條第1 項、第63
    條第1 項第1 款、第3 款分別定有明文。
三、訊據異議人固不否認車牌號碼OJ-0539 號自用小貨車係丁○○所有並由其使用之事實，惟矢口否認有何闖越紅燈及拒絕
    停車接受稽查而逃逸之行為，辯稱：上開遭警舉發之時間，
    我人都在公司上班，車輛則停在住處車庫內，我只有假日才
    會使用該部自小貨車，我太太及小孩都不會開車云云。經查
    ：
  (一)異議人於97年1 月31日上午9 時27分許，駕駛上開自用小貨
    車沿台中縣大里市○○○路由北往南方向行駛，行經立新街
    與立新二街路口時，遇號誌為紅燈管制狀態仍穿越路口，經
    在立新街與立新二街路口執行路檢勤務之員警鳴笛指揮示意
    靠邊受檢，惟異議人拒絕停車接受稽查，反加速往立新街方
    向逃逸，並於途經立新街與好來五街路口，遇號誌顯示紅燈
    ，又穿越路口左轉立新一街等情，業據證人即本件舉發員警
    丙○○於本院證稱：我當日早上9 點27分，在大里市○○街
    327 號前執勤防搶巡邏及交通稽查勤務，發現車牌號碼OJ-0
    539 廂型自小貨車從立仁四路由南往北行駛，行經立新路與
    立新二街路口闖越紅燈，我立刻攔查，但該車駕駛人不服稽
    查拒絕停車而往立新街方向逃逸，又於途經立新街與好來五
    街路口闖紅燈，左轉進入立新一街，當時能見度良好、號誌
    狀況正常等語。本院審酌證人丙○○上開證述內容，並無明
    顯違反經驗或論理法則之處，參酌其與異議人素昧平生，並
    無仇隙嫌怨，業據異議人於本院所自承，而警員執行公務時
    ，本身即受有行政懲處責任之監督，更於本院到庭具結作證
    ，以刑事責任擔保證言之真實性，益證其證述內容可採；何
    況，依證人丙○○之證述內容，其僅見當時之駕駛人為男性
    ，因相隔之車窗玻璃反光，故無法確認異議人即為當時駕車
    之駕駛人等語明確，此均係對於異議人有利之證詞，益見丙○○上開所述情節應屬持平，而無誇大渲染之情，該等證詞
    均值採信而確屬實情，是異議人於上開時、地，確有駕車闖
    越紅燈2次及不服指揮稽查而逃逸一情，均堪認定。
  (二)異議人之居所在台中縣大里市○○○街93號，業據異議人於
    本院所自承，而依台中縣警察局舉發違反道路交通管理事件
    通知單3 紙所載之違規地點各為「大里市○○街與好來五街
    口」、「大里市○○街與立新二街口」，再參酌證人丙○○
    於本院證稱：「該車車籍地是在我當時服務的十九甲派出所
    轄區」等語，且異議人於本院亦陳稱：「（問：所以車輛違
    規地點離你住家很近？）對」等語。據此可認，上開自用小
    貨車於前揭時間所涉之3 件交通違規行為，確與異議人之居
    所間存有緊密之地緣關係。再者，證人丙○○於本院證稱其
    當時所見違規車輛之車牌號碼為OJ-0539 號，乃中華廠牌之
    紅色廂型車，核與異議人於本院提出載明「車主：丁○○，
    1995年出廠，中華廠牌，型式：CM1.1H7 廂式紅色自用小貨
    車」之行車執照相符，並有車號查詢汽車車籍表1 紙在卷可
    憑，顯見證人丙○○所目賭之違規車輛，確係由異議人使用
    中而車牌號碼為OJ-0539 號之中華廠牌、紅色廂型車無誤，
    當可排除誤記車牌號碼之虞，益證異議人確有上述3 件交通
    違規情事甚明。
  (三)至異議人辯稱：我當日是騎機車去公司上班，沒有開車出門
    ，車輛停在住處車庫內，我太太及小孩都不會開車。何況，
    警員未提出相片等作為佐證，不能證明我有闖紅燈、不服取
    締之違規行為云云。惟查：
  (1)本件交通違規事件原係由舉發單位向車主丁○○逕行舉發，
    因異議人自承為實際違規駕駛人，而於97年6 月9 日，由異
    議人持丁○○之身分證等資料，前往台中區監理所申報、提
    供異議人之年籍資料一情，業據異議人於本院自承，核與證
    人丁○○於本院證述之情節一致，並有提供違規駕駛人申報
    書1 份在卷可憑；次依上開申報書所載：「本人所有之OJ-0
    539 號車，於97年1 月31日，被警方以第HD0000000 、HD00
    00000 、HD0000000 號違規通知單逕行舉發違規乙案，當時
    確實由甲○○駕駛無訛，以上所言如有不實，願負一切法律
    責任」等語，再衡諸吾人之一般生活經驗，「實際違規駕駛
    人」一詞乃一望即知、不待解釋，復參酌異議人自承為35歲
    之成年人，並得自行前往監理機關聲明異議之事實，均足認
    異議人具有一定之智識能力。綜此，異議人既向監理機關陳
    報自身為本件交通違規事件之實際駕駛人，該情自當經過異
    議人之深思熟慮而屬事實無訛。異議人就此雖辯稱：因車主
    為高齡岳父丁○○，不便往返法院，故聽從監理機關人員建
    議而簽署上開申報書後，轉由我處理相關聲明異議事宜。然
    而，倘丁○○將上開自用小貨車交由異議人使用而不願往來
    法院，尚可委由異議人或他人代理出庭，並無必要由異議人
    承擔為實際駕駛人之責任，可見異議人上開辯詞有悖常情，
    無足採信。
  (2)證人即異議人之公司負責人乙○○於本院固證稱：97年1 月
    31日，異議人有來上班，公司上班時間為早上9 時至晚上7
    時，他平常都是騎機車過來，然後開公司的車出去送貨等語
    。惟經本院詢以「97年1 月31日異議人有無駕駛OJ-0539 號
    自小貨車上班？」、「97年1 月31日當天，異議人有無駕駛
    這部OJ-0539 號自小貨車？」等問題時，證人乙○○則答稱
    ：「我沒有辦法保證到底有還是沒有」、「我沒有印象」等
    語。準此，縱異議人平常均騎乘機車上下班一情為真，然就
    其於97年1 月31日上午9 時27分許，是否確實未曾駕駛上開
    自用小貨車外出之情，本院無從依證人乙○○之證述內容而
    得對異議人有利之認定。
  (3)有關異議人爭執舉發員警未就其所謂之違規行為拍照存證乙
    節。按員警執行交通勤務，法律並未要求就闖紅燈之違規事
    項，必須錄影或拍照存證，拍照、錄影僅其中一種之證明方
    法，非謂無拍照、錄影存證即不得舉發；況且，諸多交通違
    規行為之發生難以預期，且稍縱即逝，強求各種交通違規行
    為均需以照相或錄影為其裁罰依據，事實上亦殆不可行，故
    縱使未有照相、錄影存證，若有其他證據足以佐證交通違規
    行為為真，自仍得予以處罰。而本件異議人之違規行為，既
    經舉發員警丙○○證述如前，自不得逕以無拍照、錄影存證
    為由，即為對異議人有利之認定。
四、綜上所述，本件異議人於上開時、地，確有行經有燈光號誌
    管制之交岔路口闖紅燈2 次及不聽交通勤務警察制止或拒絕
    停車接受稽查而逃逸之行為，原處分機關依道路交通管理處
    罰條例第53條第1 項、第60條第1 項、第63條第1 項第1 款
    、第3 款規定，各裁處異議人罰鍰2,700 元、3,000 元及2,
    700 元，並分別記違規點數3 點、1 點及3 點，核無不當或
    違法。本件異議人之異議為無理由，應予駁回。
五、據上論斷，應依道路交通案件處理辦法第19條，裁定如主文
    。
中    華    民    國    97    年    11    月    6     日
                  交通法庭      法  官  曾鴻文
以上正本證明與原本無異。
如不服本裁定，應於裁定送達後5 日內向本院提出抗告狀（須附
繕本）。
                                書記官  顏錦清
中    華    民    國    97    年    11    月    6     日


司法院資訊處製作；財團法人民間司法改革基金會備份。
